【裁判字號】    98,聲,55
【裁判日期】    980209
【裁判案由】    宣告沒收
【裁判全文】
臺灣臺東地方法院刑事裁定                98年度聲字第55號
聲  請  人  臺灣臺東地方法院檢察署檢察官
被      告  甲○○
上列被告因違反電子遊戲場業管理條例案件（95年度偵字第 692
號），聲請人聲請單獨宣告沒收（98年度執聲字第42號），本院
裁定如下：
    主  文
扣案之電子賭博遊戲機「東方武士」壹臺（含電子IC板壹片）及
新臺幣柒仟捌佰參拾元均沒收。
    理  由
一、聲請意旨略以：被告甲○○自民國95年 2月13日起，在其所
    經營之臺東縣臺東市○○路1094號「順緣檳榔攤」之公眾得
    進出場所內，擺置賭博性電動機具「東方武士」1 臺，供不
    特定人賭博財物，迨於95年2月16日下午2時30分許，為警當
    場查獲，並扣得上開賭博性電動機具「東方武士」賭具 1臺
    及機檯內之賭資新臺幣（下同）7,830 元，其所涉違反電子
    遊戲場業管理條例第15條、第22條之罪及刑法第266條第1項
    之賭博罪乙案，業經臺灣臺東地方法院檢察署檢察官依刑事
    訴訟法第253條之1規定為緩起訴處分確定在案，惟扣案之賭
    博性電動機具「東方武士」1臺及機檯內賭資7,830元，因屬
    被告所有，而供犯罪所用及犯罪所得之物，爰依刑事訴訟法
    第259條之1及刑法第266條第2項規定，聲請單獨宣告沒收等
    語。
二、按單獨宣告沒收，具有非拘束人身自由之保安處分性質，應
    適用裁判時之法律（最高法院73年度臺上字第6840號、87年
    度臺上字第1262號判決意旨可資參照），是刑法第40條雖已
    於94年2月2日修正，並自95年7月1日起施行，然依上開說明
    ，尚不生新舊法比較之問題，是單獨宣告沒收者，自應適用
    現行刑法第40條第 2項之規定。次按當場賭博之器具與在賭
    檯或兌換籌碼處之財物，不問屬於犯人與否，沒收之；又違
    禁物或專科沒收之物得單獨宣告沒收，刑法第266條第2項、
    第40條第 2項分別定有明文，是當場賭博之器具與在賭檯或
    兌換籌碼處之財物，既為刑法絕對義務沒收之物，自屬刑法
    第40條第 2項所稱專科沒收之物。再按若案件未起訴者，應
    由檢察官聲請法院以裁定沒收之，司法院則著有18年院字第
    67號解釋可參。
三、經查，被告甲○○係址設臺東縣臺東市○○路1094號之「順
    緣檳榔攤」負責人，其未依電子遊戲場業管理條例規定辦理
    營利事業登記，本不得經營電子遊戲場業，竟仍基於經營電
    子遊戲場業及與不特定人賭博財物之概括犯意，自95年2月1
    3日起，擅將「東方武士」電子賭博遊戲機1臺，擺設在上開
    公眾得出入之「順緣檳榔攤」場所內，並於營業時間插電營
    業，由不特定之成年人賭客每次投入硬幣10元至前開遊戲機
    內，而以1元1分之比例押注，如押中者可得分數，迨賭客不
    欲把玩時，得依所得分數換取現金，並由退幣口退出而歸該
    賭客所有，若未押中，賭資則由機具沒入而歸被告所有，以
    此方式經營電子遊戲場業及連續與不特定成年人賭博財物多
    次，迄至95年2月16日下午2時30分許，為警在上址查獲，並
    當場扣得被告前揭用以賭博之「東方武士」電子賭博遊戲機
    1臺（內含電子IC板1片）及在該機具內而屬賭檯上之賭資10
    元硬幣共783枚，合計7,830元，而被告所涉犯之違反電子遊
    戲場業管理條例第15條、第22條之罪及刑法第266條第1項前
    段之普通賭博罪，因屬法定本刑為死刑、無期徒刑或最輕本
    刑 3年以上有期徒刑以外之罪，經臺灣臺東地方法院檢察署
    檢察官於95年 3月30日參酌被告擅自經營賭博性電子遊戲機
    與人賭博，侵害公共秩序之社會法益，惟念其無刑案前科，
    係一時失慮致誤觸法律，且於警詢及偵查中均能坦白承認，
    犯後態度良好等刑法第57條所列事項及公共利益之維護後，
    認以緩起訴為適當，而依刑事訴訟法第 253條之1第1項等規
    定，以95年度偵字第692號案件為緩起訴處分，並於95年4月
    18日確定，緩起訴期間為 1年，而被告嗣已履行緩起訴條件
    ，且上開緩起訴期間業已屆滿，該緩起訴處分未經撤銷等情
    ，業據被告分別於警詢及偵查中供承無訛，並有前揭緩起訴
    處分書、臺東縣警察局臺東分局臨檢紀錄表、搜索扣押筆錄
    、扣押物品目錄表、刑案現場測繪圖各 1份、查獲現場及機
    檯照片計4張、臺灣臺東地方法院檢察署95年度保字第144號
    扣押物品清單、臺灣高等法院花蓮分院檢察署95年度上職議
    字第368號處分書及臺灣高等法院被告前案紀錄表各1份在卷
    可稽，足認前揭扣案之電子賭博遊戲機「東方武士」1 臺（
    含電子IC板1片）及現金7,830元，分屬被告當場賭博之器具
    與在賭檯之財物，均應依法宣告沒收之。準此，聲請人就上
    開扣案物聲請單獨宣告沒收，於法尚無不合，應予准許。惟
    刑法第266條第2項就當場賭博之器具與在賭檯之財物，不問
    屬於犯人與否，既設有專科沒收之規定，復觀諸94年2月2日
    修正，並自95年7月1日起施行之刑法第40條第 2項修正理由
    謂「刑法分則或刑事特別法關於專科沒收之物，例如偽造之
    印章、印文、有價證券、信用卡、貨幣，雖非違禁物，然其
    性質究不宜任令在外流通，自有單獨宣告沒收之必要，爰於
    第 2項增訂之」等語，是聲請人依刑事訴訟法第259條之1規
    定聲請單獨宣告沒收，所據容有誤會，附此敘明。
四、爰依刑法第266條第2項、第40條第2項規定，裁定如主文。
中    華    民    國    98    年    2     月    9     日
                  刑事第三庭  法  官  劉正偉
以上正本證明與原本無異。
如不服本裁定，應於裁定送達後5日內向本院提出抗告狀（須附
繕本）。「切勿逕送上級法院」
                              書記官  王君雄
中    華    民    國    98    年    2     月    9     日


司法院資訊處製作；財團法人民間司法改革基金會備份。
